【裁判字號】    93,訴,14
【裁判日期】    920227
【裁判案由】    毒品危害防制條例
【裁判全文】
臺灣基隆地方法院刑事判決                            九十三年度訴字第一四號
    公  訴  人  臺灣基隆地方法院檢察署檢察官
    被      告  甲○○
右列被告因違反毒品危害防制條例案件，經檢察官提起公訴（九十二年度毒偵字第一
０九二號），並經本院合議庭裁定由受命法官獨任進行簡式審判程序，判決如左：
    主  文
甲○○連續施用第一級毒品，累犯，處有期徒刑捌月，扣案之殘留稀釋第一級毒品海
洛因注射針筒壹支沒收銷燬；又施用第二級毒品，累犯，處有期徒刑肆月。應執行有
期徒刑拾月，扣案之殘留稀釋第一級毒品海洛因注射針筒壹支沒收銷燬。
    事  實
一、甲○○前於民國八十五年間因竊盜案件經臺灣高等法院判處有期徒刑一年六月確
    定，並於八十七年八月七日因縮短刑期假釋出監，甫於八十八年三月十日假釋期
    滿執行完畢，仍不知悔改，嗣於九十年間又因施用第一級毒品海洛因及第二級毒
    品安非他命案件，經本院以九十年度毒聲字第四四七號裁定應遭勒戒處所觀察、
    勒戒，經認定有繼續施用之傾向，再經本院以九十年毒聲字第五九七號裁定應令
    入戒治處所施以強制戒治，嗣強制戒治交付保護管束期滿，由臺灣基隆地方法院
    檢察署檢察官於九十一年四月二十九日以九十一年度戒毒偵字第二九號不起訴處
    分確定。甲○○基於概括之犯意，自九十二年十一月八日下午三、四時起至同年
    十二月十五日上午六、七時止，在基隆市○○區○○街一０三巷六十五號三樓住
    處，以針筒注射之方式，平均一星期施用第一級毒品海洛因一次之頻率，連續施
    用第一級毒品海洛因多次；復另行起意，於九十二年十二月十五日中午（起訴書
    誤繕為九十二年十二月十五日下午六時二十分回溯四日內某時），在上揭住處房
    間內，以錫箔紙燃燒安非他命之方式，施用第二級毒品甲基安非他命一次，嗣為
    警於九十二年十一月十日上午八時及同年十二月十五日下午六時二十分，分別在
    其上開住所查獲，並扣得其所有供施用毒品之器具注射針筒一支（內有殘留稀釋
    之海洛因）。
二、案經基隆市警察局第三分局暨第四分局移送臺灣基隆地方法院檢察署檢察官偵查
    起訴，由本院裁定以簡式審判程序進行審理。
    理  由
壹、程序事項
    查本件被告所犯者非為死刑、無期徒刑、最輕本刑為三年以上有期徒刑之罪或高
    等法院管轄第一審案件，其於準備程序進行中，先就被訴事實為有罪之陳述，經
    告知其簡式審判程序之旨，並聽取公訴人之意見後，本院業已依刑事訴訟法第二
    百七十三條之一第一項之規定，裁定由受命法官獨任以簡式審判程序進行本案之
    審理。
貳、實體事項
一、右揭事實業據被告甲○○於本院審理時坦承在卷，且有被告所有供施打海洛因用
    之注射針筒一支（內有殘留稀釋之海洛因）扣案；而被告先後二於為警查獲後所
    採集之尿液檢體，經送檢驗結果呈嗎啡（按海洛因經人體吸收代謝後，係以嗎啡
    型態為主隨尿液排出體外）陽性反應及甲基安非他命陽性反應之事實，此有台灣
    檢驗科技股份有限公司濫用藥物尿液檢驗報告及基隆市衛生局基衛檢字第０九二
    ００一八六六七號檢驗成績書各一紙在卷可憑，堪認被告自白與事實相符，可堪
    採信；又被告前因施用毒品案件經觀察、勒戒後，認有繼續施用毒品之傾向，由
    本院裁定令入戒治處所施以強制戒治，嗣強制戒治交付保護管束期滿，經臺灣基
    隆地方法院檢察署檢察官於九十一年四月二十九日以九十一年度戒毒偵字第二九
    號不起訴處分確定後，五年內再犯本件施用毒品案件等情，有本院九十年度毒聲
    字第四四七號、九十年毒聲字第五九七號刑事裁定、上開不起訴處分書、臺灣基
    隆地方法院檢察署刑案資料查註紀錄表、臺灣高等法院被告全國前案紀錄表附卷
    足憑，顯見被告為「二犯」施用第一、二級毒品，事證明確，犯行洵堪認定，應
    依法論科。
二、查毒品危害防制條例於九十二年七月九日修正公布，依該修正後之毒品危害防制
    條例第三十六條規定「本條例自公布後六個月後施行。」是修正後之毒品危害防
    制條例已自九十三年一月九日施行（以下稱修正後毒品危害防制條例）。本案被
    告之犯罪時間在九十二年十一月八日至同年十二月十五日期間，係在修正後毒品
    危害防制條例施行前所犯，顯有新舊法比較適用之問題。又依修正後毒品危害防
    制條例第三十五條第一項第三款之規定「於中華民國九十二年六月六日本條例修
    正施行前繫屬之施用毒品案件，於修正施行後，適用修正後之規定，並依下列方
    式處理：三、審判中之案件，由法院依修正後規定處理之」，同條第二項復規定
    「前項情形，依修正前之規定有利於行為人者，適用最有利於行為人之法律」。
    換言之，修正後毒品危害防制條例第三十五條已就新舊法比較適用之問題詳予規
    定，毒品危害防制條例又係刑法之特別法，自無再適用刑法第二條之餘地。本件
    被告係屬「曾經犯施用毒品罪行經強制戒治交付保護管束期滿，由檢察官為不起
    訴處分，而於五年內再犯同一罪行者」（修正前毒品危害防制條例第二十三條第
    二項），依修正後之毒品危害防制條例自將之歸類為五年內再犯，依修正後之該
    條例第二十條第三項、第二十三條第二項規定，僅由公訴人起訴即可，毋庸再聲
    請法院裁定先令入戒治處所施以強制戒治，經比較毒品危害防制條例新舊制之五
    年內再犯者，在舊制須同時接受強制戒治，並由檢察官依法起訴，在新制則僅由
    公訴人依法起訴，不須接受強制戒治，自以新制對之為較有利，再者，修正前後
    有關施用第一級及第二級毒品罪之構成要件與刑度之規定並無二致（均規定在第
    十條第一項及第二項），故依上開修正後毒品危害防制條例第三十五條第一項第
    三款之規定，本案被告施用毒品之犯行，自應適用修正後毒品危害防制條例第十
    條第一項、第二項規定為論罪科刑之依據，合先敘明。
三、查海洛因、安非他命分別係修正後毒品危害防制條例所定之第一級毒品、第二級
    毒品，此為該條例第二條第二項第一款、第二款所明定；被告甲○○於因有繼續
    施用毒品傾向而經強制戒治交付保護管束期滿檢察官為不起訴處分後，五年以內
    再度施用第一級毒品海洛因、第二級毒品安非他命，核其所為，係犯修正後毒品
    危害防制條例第十條第一項之施用第一級毒品罪、同條例第十條第二項之施用第
    二級毒品罪。被告施用第一級毒品、第二級毒品前後，持有第一級毒品海洛因、
    第二級毒品安非他命之低度行為，應為施用毒品之高度行為所吸收，不另論罪。
    被告前後多次施用第一級毒品海洛因之犯行，時間緊接，所犯係構成要件相同之
    罪名，顯係基於概括犯意反覆為之，為連續犯，應依刑法第五十六條之規定，論
    以一罪，並加重其刑。被告所犯上開二罪間，犯意各別，行為互殊，應予分論併
    罰。查被告有前開事實欄所載刑之執行完畢情形，有卷附臺灣高等法院被告全國
    前案紀錄表可按，其受有期徒刑之執行完畢，五年以內再犯本件有期徒刑以上之
    罪，為累犯，均應依刑法第四十七條規定遞加重其刑。被告所犯前開二罪，犯意
    各別，行為互殊，應分論併罰之。爰審酌被告曾接受過強制戒治（此有台灣高等
    法院被告全國前案紀錄表一紙在卷可稽）猶犯同罪行、其施用毒品期間之久暫及
    次數、被告坦承犯行、態度良好，且所犯之施用毒品犯行乃戕害自己身心健康，
    並未危及他人等一切情狀，分別量處如主文所示之刑，並定其應執行之刑。又扣
    案之殘留稀釋第一級毒品海洛因之注射針筒一支，因第一級毒品海洛因量微無法
    析離，應依修正後毒品危害防制條例第十八條第一項前段之規定，不問屬何人所
    有，均宣告沒收銷燬之。
據上論斷，應依刑事訴訟法第二百九十九條第一項前段、第二百七十三條之一第一項
、第二百八十四條之一，修正後毒品危害防制條例第三十五條第一項第三款、第十條
第一項、第二項、第十八條第一項前段，刑法第十一條前段、第五十六條、第四十七
條、第五十一條第五款，判決如主文。
本案經檢察官張志明到庭執行職務。
中      華      民      國    九十二    年      二      月    二十七    日
                                    臺灣基隆地方法院刑事第一庭
                                        法  官  汪梅芬
右正本證明與原本無異。
對於本件判決如有不服，應於收受送達後十日內，向本院提出上訴書狀，上訴於臺灣
高等法院，並按他造當事人之人數附具繕本。
                            書記官  賴敏慧
中        華        民        國    九十三  年    三      月      二    日
附錄所犯法條：
毒品危害防制條例第十條第一項、第二項
施用第一級毒品者，處六月以上五年以下有期徒刑。
施用第二級毒品者，處三年以下有期徒刑。


司法院資訊處製作；財團法人民間司法改革基金會備份。
